臺灣臺北地方法院刑事判決　　　　　　 95年度易緝字第219號
公　訴　人　臺灣臺北地方法院檢察署檢察官
被　　　告　乙○○
　　　　　　　　　　　送達址.
上列被告因詐欺案件，經檢察官提起公訴（87年度偵字第21687
號），本院判決如下：
    主  文
乙○○犯詐欺取財罪，累犯，處有期徒刑壹年貳月。
    事  實
一、乙○○民國80年間，因犯偽造有價證券案件，經判處有期徒
    刑3年2月，83年10月27日執行完畢，仍不知悔改，竟意圖為
    自己不法之所有，向甲○○偽稱：伊作法國及義大利服裝進
    口買賣，生意很好，在台灣有廣大市場，只要拿錢出來投資
    ，每個月就有利潤可分配云云，致使甲○○誤以為真陷於錯
    誤而應允投資，85年6月10日，甲○○在台北市○○○路○
    段304巷22號1樓，與乙○○簽訂合夥契約草約，約定成立服
    裝公司直接從法國及義大利進口流行時裝，並交付新臺幣（
    下同）150萬元予乙○○。詎乙○○僅於85年7月1日及85年7
    月3日分別寄送價值5萬元及12萬元之衣服給甲○○充數後即
    避不見面，甲○○始知受騙。
二、案經甲○○訴由臺灣臺北地方法院檢察署檢察官偵查起訴。
    理  由
一、被告乙○○對於檢察官起訴書內所列證據之證據能力均不爭
    執，經審認該等證據尚無不得為證據之情形，應均認有證據
    能力，首開敘明。
二、訊據被告雖矢口否認有何詐欺犯行。辯稱：
    (一)雙方約定出資300萬元，但告訴人甲○○只有給付150萬元
      ，甲○○違約在先。伊有每月給付租金出資。
    (二)伊有自香港進口服飾，再將之寄給告訴人甲○○，尚無詐
      騙之行為。
三、惟查：
    (一)觀被告及告訴人所約定之合夥契約「甲方（告訴人）於簽
      訂本草約時交付乙方（被告）現金新臺幣壹佰伍拾萬元，
      經乙方收受無誤。餘款新臺幣壹佰伍拾萬元於簽訂詳細之
      本約時以現金給付之」（見86偵字第1287卷第18頁），此
      有該合夥契約書草約在卷可按。被告亦不爭執「告訴人已
      給付150萬元」、及「未曾再簽訂本約」等事實，告訴人
      自無庸再給付150萬元。從而，被告屢抗辯告訴人違約，
      顯屬無稽。
    (二)由依前開合夥契約草約明定出資之金錢，係用以從事法國
      、義大利服裝進口買賣，惟自合夥草約生效後，被告僅於
      85年7月1日及85年7月3日分別寄送衣服給告訴人，經其寄
      送時所填之完稅價格或價值分別為5萬元（見同前偵卷第
      24頁）、6萬元（見同前偵卷第27頁）、6萬元（見同前偵
      卷第28頁），此有台北關稅局台北郵局支局收據及國際快
      捷收據在卷可證，此後未再寄送任何衣物。姑不論該等寄
      送之衣服品質如何（是否符合約定之進口時裝），被告寄
      送17萬元之衣服後，即避不見面。另觀告訴人於合夥草約
      簽定後約七個月（86年1月6日）對被告提出告訴，可見告
      訴人指訴被告寄送價值不高之衣物後即避不見面為可採，
      ，被告如有履行合夥契約之誠意，亦不至於如此，其詐欺
      之事實已堪認定。
    (三)至於被告雖提出曾向香港進口衣物之相關單據，用以表明
      曾有進口服裝之事實。但該等所進口之服飾，與被告寄送
      給告訴人之服飾是否同一，尚無積極證據可資證明。從而
      ，該等證據尚不足以推翻被告寄送衣物時所記載之物品價
      值或完稅價格，尚難資為對被告有利之證據。
    (四)被告雖辯稱其以給付每月租屋租金出資，乃被告與告訴人
      合夥契約成立後，對於合夥事業每月經常開銷費用分攤之
      問題。縱然租金由被告給付，被告也不能僅寄17萬元價值
      之衣服後即避不見面，故被告聲請傳喚房東駱和益尚無必
      要，附此敘明。
四、查被告行為後，刑法於94年2月2日修正公布，並於95年7 月
    1日施行，同法第2條亦有修正。按行為後法律有變更者，適
    用行為時之法律，但行為後之法律有利於行為人者，適用最
    有利於行為人之法律，現行刑法第2條第1項訂有明文。此條
    規定乃與刑法第1條罪刑法定主義契合，而貫徹法律禁止溯
    及既往原則，係規範行為後法律變更所生新舊法律比較適用
    之準據法，有最高法院95年5月23日95年度第8次刑庭會議決
    議可參，是刑法第2條本身雖經修正，但刑法第2條本身尚無
    比較新舊法之問題，先予辨明。又以本次刑法修正之比較新
    舊法，應就罪刑有關之共犯、未遂犯、想像競合犯、牽連犯
    、連續犯、結合犯，以及累犯加重、自首減輕暨其他法定加
    減原因（如身分加減）與加減例等一切情形，綜其全部罪刑
    之結果而為比較，最高法院亦著有上開決議可資參照。經查
    ：
  (一)刑法第339條第1項詐欺取財罪所規定之罰金刑，因修正後刑
    法第33條第5款修正為：「主刑之種類如下：五、罰金：新
    臺幣1千元以上，以百元計算之」，是依修正後之法律，前
    述犯罪所得科處之罰金刑最低為新臺幣1千元；然依被告行
    為時之刑罰法律，即刑法第33條第5款規定之罰金最低額為
    銀元3元，若換算為新臺幣，最低額僅為新臺幣9元。因此，
    比較上述修正前、後之刑罰法律，自以被告行為時之法律較
    有利於被告。
  (二)被告於前次有期徒刑之執行完畢後5 年以內再故意犯本件有
    期徒刑以上之罪，不論依修正前之刑法第47條，或修正後之
    刑法第47條第1 項之規定，均構成累犯，對被告而言，並無
    有利或不利之情形。
五、(一)核被告乙○○所為係犯修正前刑法第339條第1項之詐欺取
      財罪。
    (二)乙○○民國80年間，因犯偽造有價證券案件，經判處有期
      徒刑3年2月，83年10月27日執行完畢，五年內（本件犯罪
      時間為85年6月）再犯本件有期徒刑之罪，應依累犯加重
      其刑。
    (三)爰審酌被告曾有偽造有價證券、竊盜、偽造文書、賭博等
      罪，此有臺灣高等法院被告前案紀錄表在卷可按，素行非
      佳；犯罪後矢口否認犯罪，又有遭通緝七年餘之事實（以
      本院88年發布之通緝計算），迄今被告從未賠償告訴人之
      損害，犯罪後態度不佳，應從重量刑；告訴人所受之損害
      ，及告訴人受損害迄今已十年餘，仍未獲被告解決等一切
      情狀，量處如主文所示之刑。
據上論斷，依刑事訴訟法第299條第1項前段，刑法第2條第1項前
段、第47條、94年2月2日修正公布，95年7月1日施行前刑法第
339條第1項，判決如主文。
本案經檢察官楊碧瑛到庭執行職務
中　　華　　民　　國　　96　　年　　7 　　月　　10　　日
　　　　　　　　刑事第六庭  審判長法  官  周占春
                                  法  官  林孟皇
                                  法  官  趙子榮
上正本證明與原本無異。
如不服本判決，應於判決送達後10日內向本院提出上訴狀（應抄
附繕本）。告訴人或被害人如對於本判決不服者，應具備理由請
求檢察官上訴，其上訴期間之計算係以檢察官收受判決正本之日
期為準。
                                  書記官  陳怡君
中　　華　　民　　國　　96　　年　　7 　　月　　12　　日
附錄本案論罪科刑法條全文：
中華民國刑法第339條
（普通詐欺罪）
意圖為自己或第三人不法之所有，以詐術使人將本人或第三人之
物交付者，處5年以下有期徒刑、拘役或科或併科1千元以下罰金
。
以前項方法得財產上不法之利益或使第三人得之者，亦同。
前二項之未遂犯罰之。
